【裁判字號】    90,易,728
【裁判日期】    901030
【裁判案由】    妨害自由
【裁判全文】
臺灣屏東地方法院刑事判決                            九十年度易字第七二八號
    公  訴  人  臺灣屏東地方法院檢察署檢察官
    被      告  丁○○
右列被告因妨害自由案件，經檢察官提起公訴（八十九年度偵字第五二八八號），本
院判決如左：
    主  文
丁○○無罪。
    理  由
一、公訴意旨略以：被告丁○○於民國八十九年九月四日上午九時許，在告訴人乙○○所有坐落屏東市○○段十九號土地上，因見告訴人乙○○所僱之工人釘椿準備
    圍籬，竟妨害告訴人乙○○行使權利，在不顧告訴人乙○○之阻止下，上前將已
    架設好之木樁十餘支拔起，因認被告丁○○涉犯刑法妨害自由罪嫌。
二、按犯罪事實應依證據認定之，無證據不得推定其犯罪事實，刑事訴訟法第一百五
    十四條，定有明文。不能證明被告犯罪或其行為不罰者，應諭知無罪之判決，同
    法第三百零一條第一項，復已明定。次按，告訴人之告訴，係以使被告受刑事訴
    追為目的，是其陳述是否與事實相符，仍應調查其他證據以資審認；認定不利於
    被告之事實，須依積極證據，苟積極證據不足為不利被告之認定時，即應為有利
    於被告之認定，更不必有何有利之證據，最高法院五十二年臺上字第一三００號
    、三十年上字第八一六號，著有判例。又刑事訴訟法上所謂認定犯罪事實之證據
    ，係指足以認定被告確有犯罪行為之積極證據而言，如未能發現相當證據或證據
    不足以證明，自不能以推測或擬制之方法，以為裁判基礎，此觀最高法院二十九
    年上字第三一○五號、四十年台上字第八六號判例意旨自明。
三、訊據被告丁○○堅詞否認有公訴意旨所述犯罪事實，並以：案發當日上午告訴人
    乙○○雇用工人丙○○、甲○○二人釘樁準備圍籬，剛開始由丙○○先行釘樁三
    支，因伊認為有越界情事，乃向屏東分局民和派出所報案，當時伊與告訴人在爭
    吵，不知道是誰在伊二人爭吵時將釘樁拔掉，警員離去時該丙○○所釘木樁已經
    被拔掉，嗣後均改由甲○○依界標釘樁，伊亦認為很公道，伊自始均無拔取木樁
    之行為等語置辯。經查，本件公訴意旨以被告丁○○涉犯前揭犯行，無非以告訴
    人乙○○於偵查中所為之指訴，及證人丙○○之證言為其論據。惟：
  (一)本件告訴人乙○○於提起本件告訴前，曾就同年八月五日於同一地點與被告丁○○發生衝突乙事，由其女吳麗姝向屏東地方法院檢察署檢察官提出告訴，指稱被
    告丁○○有傷害並摔落吳麗姝所持相機等犯行，嗣經檢察官以八十九年度偵字第
    四八八四號，被告丁○○涉犯傷害罪嫌提起公訴，並經本院於九十年四月二十六
    日，以八十九年度易字第一四０五號判決在案，有判決書乙份在卷可參。而告訴
    人乙○○於八十九年九月十五日、十月十八日偵查中檢察官訊問時，固以被告丁○○於前揭時地，將其僱工圍籬所釘之木樁拔除，伊當時有照相，但底片不見了
    云云，對被告丁○○提出本件妨害自由之告訴，然其不僅未就本件所指前揭時地
    所發生之事，具體指明，至九十年一月十九日檢察官訊問時，猶自承其先前所言
    有部分為前述同年八月五日所發生，並已經另案提出告訴等語（詳偵查卷第二十
    二頁訊問筆錄），是本件告訴及公訴意旨所稱被告丁○○前揭犯行，其具體事實
    經過如何，發生於何日，甚至是否為另案起訴、判決效力所及，原已可議。
  (二)其次，告訴人乙○○雖於偵查中聲請檢察官傳訊證人丙○○，然依證人丙○○於
    偵查中之證詞：「當時乙○○僱我在該土地上圍籬笆及除草，丁○○就過來阻止
    ，說我們不可以施工，因為土地是他們的，於是就上前將做好的木樁拔掉，一共
    大概十幾二十枝被拔掉，另外因乙○○女兒持照相機上前欲拍照存證，被丁○○
    將照相機摔在地上」（詳偵卷第二十二頁訊問筆錄），顯亦將上開另案八十九年
    八月五日發生之事與此混為一談，此觀告訴人乙○○於同日檢察官就所稱該相機
    遭摔落之事，質疑渠等所言時，即當庭自承有誤（詳偵卷第二十二頁訊問筆錄）
    足堪認定。為此，本院於九十年九月二十八日再度傳訊證人丙○○，詎其就當日
    所發生之事，竟又證稱：「... （告訴人）沒有叫我圍籬笆... 當天我一人在做
    ，另告訴人也在場看，沒有其他人在，我在做時他們（告訴人與被告）兩人講話
    越講越大聲，我才知道他們發生衝突... 我沒管他們，後來好像是他們不了了之
    ，當天我沒有看到有人釘木樁，我做到傍晚才走，當天甲○○並不在場」云云（
    詳本院卷九十年九月二十八日訊問筆錄），與其先前於偵查中所為之證言，大相
    逕庭。嗣經本院當庭提示並朗讀其前開偵查中所為證述後，證人丙○○旋改稱：
    因其六十七年間曾出車禍，頭腦受傷，先前在偵查中所述始為真正，於本院所言
    不實，但甲○○當天確不在場云云，今姑不論其所述，反覆無常，縱就其所能肯
    定甲○○並不在場乙節，要亦與告訴人乙○○及被告丁○○所言，均不相符（詳
    本院卷九十年九月二十八日訊問筆錄），是其所言，顯不足採。
  (三)另本院雖傳訊證人甲○○，並向屏東分局民和派出所查詢告訴人及被告所稱當日
    到場處理之員警，除證人甲○○到庭證稱：「當天有請測量人員到場，並由我依
    照測量結果釘了約二十支木樁，我在釘時都沒有發生衝突... 只有我一人在那釘
    樁，丁○○從頭到尾都沒有出現... 我釘到下午六時才釘完」等語（詳本院卷九
    十年七月二十日訊問筆錄），與告訴人乙○○、被告丁○○二人之說詞均無交集
    外，而屏東分局民和派出所當日值班人員亦回覆稱當天並無派員前往處理情事。
    此外，告訴人之女吳麗姝雖主動到庭陳述，並經本院諭其單就本件即前揭八十九
    年九月四日所發生之事證言，然嗣其證稱：「... 上午八、九點我與我父親（即
    告訴人乙○○）及工人在整地，我們要將樹種到水溝的另一邊，因為那邊還是我
    們地的範圍，但被告不同意，要求我們不得超過水溝，被告當時表示該地是他們
    占的，不准我們種過去，雙方就發生吵架... 」等語後，旋又表示：「這講的事
    不是九月四日發生的，而是八月四日（五日？）的，九月四日的事我已不記得了
    ，我現在只是陳述他們間發生爭執的原因」等語（詳本院卷九十年八月十日訊問
    筆錄），要均難以證明被告丁○○確有公訴意旨所指犯行，揆諸前引法條及判例
    意旨，自不得以告訴人乙○○尚有瑕疵之指訴遽為被告不利事實之認定，本件應
    認為不能證明被告丁○○犯罪，應為被告無罪之判決。
據上論斷，應依刑事訴訟法第三百零一條第一項，判決如主文。
本案經檢察官潘國威到庭執行職務
中      華      民      國    九  十    年      十      月    三  十    日
                                      臺灣屏東地方法院刑事第二庭
                                          審判長法  官  吳永宋
                                                法  官  包梅真
                                                法  官  陳松檀
右正本證明與原本無異。
對於本判決如有不服應於收受送達後十日內向本院提出上訴書狀上訴於臺灣高等法院
高雄分院並按他造當事人之人數附具繕本。
                                                書記官  張福山
中      華      民      國    九  十    年      十      月     三十     日


司法院資訊處製作；財團法人民間司法改革基金會備份。
